臺灣嘉義地方法院刑事判決
110年度侵訴字第16號
公  訴  人  臺灣嘉義地方檢察署檢察官
被      告  BN000-A109091A

指定辯護人  黃文力律師（義務辯護）
上列被告因妨害性自主罪案件，經檢察官提起公訴（109 年度偵
字第8980號），本院判決如下：
    主    文
BN000-A109091A無罪。
    理    由
一、公訴意旨略以：被告BN000-A109091A（卷內另一代號：BN00
　　0-000000A，姓名年籍詳卷，下稱A 男）與BN000-A109091（
　　民國00年0 月生，卷內另一代號：BN000-000000，姓名年籍
　　詳卷，下稱B 女）為同住（地址詳卷）之叔姪關係。A 男明
　　知B 女為未滿18歲之少年，竟基於妨害性自主之故意，分別
　　為下列犯行：
　　㈠109 年8 月3 日A 男之祖母（即B 女之曾祖母）過世後之
　　  頭七即同年月9 日9 時許，在嘉義縣朴子市住處其房間內
　　  ，違反B 女之意願，無視B 女掙扎及呼叫，將身體強行壓
　　  在B 女之背上假裝按摩並磨蹭B 女臀部，後將其生殖器放
　　  入B 女褲子內，摩擦B 女下體，繼而以其生殖器插入B 女
　　  肛門，及將B 女身體翻轉至正面，以其生殖器插入B 女陰
　　  道之強暴方式，對B 女為性交行為1 次。
　　㈡109 年8 月22日21時許，在上址住處房間內，違反B 女之
　　  意願，無視B 女掙扎及呼叫，將身體強行壓在B 女之背上
　　  假裝按摩並磨蹭B 女臀部，後將其生殖器放入B 女褲子內
　　  ，摩擦B 女下體，繼而以其生殖器插入B 女肛門，及將B
　　  女身體翻轉至正面，以其生殖器插入B 女陰道之強暴方式
　　  ，對B 女為性交行為1 次。
　　案經B 女訴由嘉義縣警察局朴子分局報請臺灣嘉義地方檢察
　　署檢察官偵查起訴，因認被告涉犯刑法第221 條第1 項之強
　　制性交罪嫌，並應依兒童及少年福利與權益保障法第112 條
　　第1 項前段規定加重其刑，共計2 次，分論併罰等語。
二、按犯罪事實應依證據認定之，無證據不得認定犯罪事實；不
    能證明被告犯罪者應諭知無罪之判決，刑事訴訟法第154 條
    第2 項、第301 條第1 項分別定有明文。次按認定犯罪事實
    所憑之證據，雖不以直接證據為限，間接證據亦包括在內；
    然無論直接或間接證據，其為訴訟上之證明，須於通常一般
    之人均不致於有所懷疑，而得確信其為真實之程度者，始得
    據之為有罪之認定，倘其證明尚未達到此一程度，而有合理
    性懷疑之存在時，即難遽採為不利被告之認定（最高法院76
　　年台上字第4986號判例可供參照）。又檢察官對於起訴之犯
    罪事實，應負提出證據及說服之實質舉證責任。倘其所提出
    之證據，不足為被告有罪之積極證明，或其指出證明之方法
    ，無從說服法院以形成被告有罪之心證，基於無罪推定之原
    則，自應為被告無罪判決之諭知，刑事妥速審判法第6 條亦
    有明文。另按犯罪事實之認定，係據以確定具體的刑罰權之
    基礎，自須經嚴格之證明，故其所憑之證據不僅應具有證據
    能力，且須經合法之調查程序，否則即不得作為有罪認定之
    依據。倘法院審理之結果，認為不能證明被告犯罪，而為無
    罪之諭知，即無前揭第154 條第2 項所謂「應依證據認定」
    之犯罪事實之存在。因此，同法第308 條前段規定，無罪之
    判決書只須記載主文及理由。而其理由之論敘，僅須與卷存
    證據資料相符，且與經驗法則、論理法則無違即可，所使用
    之證據亦不以具有證據能力者為限，即使不具證據能力之傳
    聞證據，亦非不得資為彈劾證據使用。故無罪之判決書，就
    傳聞證據是否例外具有證據能力，本無須於理由內論敘說明
    （最高法院100 年度台上字第2980號判決參照）。
三、再按告訴人之告訴，係以使被告受刑事訴追為目的，是其陳
    述是否與事實相符，仍應調查其他證據以資審認；亦即須有
    補強證據資以擔保其陳述之真實性，使不至僅以告訴人之陳
    述，作為有罪判決之唯一證據。而所謂補強證據，則指除該
    陳述本身之外，其他足以證明犯罪事實確具有相當程度真實
    性之證據而言，且該必要之補強證據，須與構成犯罪事實具
    有關聯性之證據，非僅增強告訴人指訴內容之憑信性。是告
    訴人前後供述是否相符、指述是否堅決、有無攀誣他人之可
    能，其與被告間之交往背景、有無重大恩怨糾葛等情，僅足
    作為判斷告訴人供述是否有瑕疵之參考，仍屬告訴人陳述之
    範疇，尚不足資為其所述犯罪事實之補強證據。又被害人之
    為證人，與通常一般第三人為證人不侔，被害人就被害經過
    所為之陳述，其目的在於使被告受刑事追訴處罰，與被告處
    於絕對相反之立場，被害人縱立於證人地位具結而為陳述，
    其供述證據之證明力仍較與被告無利害關係之一般證人之陳
    述為薄弱。從而，被害人就被害經過之陳述，除須無瑕疵可
    指，且須就其他方面調查又與事實相符，亦即仍應調查其他
    必要之補強證據以擔保其陳述確有相當之真實性，而為通常
    一般之人不至有所懷疑，始得採為論罪科刑之依據（最高法
    院100 年度台上字第5166號判決意旨參照）。
四、程序方面：
    依性侵害犯罪防治法第12條第2 項之規定，司法機關所製作
    必須公示之文書，不得揭露被害人之姓名、出生年月日、住
    居所及其他足資識別被害人身分之資訊。為免揭露或推論出
    被害人之身分，本件判決書關於被害人B 女、證人C 及被告
　　、地址等均僅記載代號或詳卷（姓名年籍詳警卷密封袋內之
　　代號與真實姓名對照表、通報表、減少被害人重複陳述作業
　　訊前訪視紀錄表暨同意書等），合先敘明。
五、公訴意旨認上開被告涉犯刑法第221 條第1 項之強制性交罪
　　嫌，無非係以：㈠告訴人B 女之指訴及繪製住處房間配置圖
　　；㈡證人即B 友人C 之證詞；㈢受理疑似性侵害事件驗傷診
　　斷書；㈣嘉義縣社會局109 年12月24日嘉縣社社工字第1090
　　054537號函暨檢附個案訪視紀錄；㈤B 女之母提出被告祖母
　　之訃聞；㈥被告駕駛車牌號碼000-0000車輛之交通部高速公
　　路局委託遠通電收股份有限公司車輛通行明細；㈦內政部警
　　政署刑事警察局110 年2 月5 日刑鑑字第1100500124號鑑定
　　書等資為論據。
六、訊據被告否認有何於上開時、地對B 女為強制性交之犯行，
　　辯稱：伊沒有對B 女為性侵害之事，平時伊居住桃園工作，
　  嘉義家裡是1 層樓三合院，109 年8 月9 日是伊的祖母過世
　　辦頭七，伊的房間外面即前埕搭棚架法會，親友來治喪出入
　　，如果B 女大聲呼叫，照理會有人聽到才對；B 女遭性侵害
　  之後應該也會躲著伊，但8 月22日晚上卻又來到伊的房間，
　　當晚伊是帶B 女、B 女二哥跟C 去吃火鍋，然後伊就開車回
　　北部等詞（見警卷第5 頁；偵卷第25頁；院卷第47-48 頁）
　　，及繪製住處位置圖與丈量照片附卷（見院卷第73-89 頁）
　　。經查：
  ㈠證人B 女於①警詢時陳稱：109 年8 月10日早上與22日晚上
　　在嘉義爺爺家，伊遭被告性侵害，伊都在被告房間趴在床上
　　玩手機，被告進房間後就壓在伊的背上假裝按摩、磨蹭伊的
　　臀部，將他的生殖器放入伊的褲子內摩擦，伊有反抗說不要
　　、要逃跑，但他壓著伊無法掙扎，然後他把生殖器插入伊的
　　肛門及陰道等語，及繪製住處房間配置圖1 紙附卷（見警卷
　　第8 頁、第20頁）；②偵訊時陳稱：8 月10日與22日，伊在
　　被告房間趴著玩手機，被告壓在伊的背上假裝按摩、磨蹭，
　　將他的生殖器放入伊的褲子內、插入伊的肛門及陰道，伊有
　　往前逃跑的動作但被壓著無法動，伊有叫也沒有用，當時伊
　　跟男友C 在手機視訊，被告叫伊不要照到他，所以伊的手機
　　鏡頭有轉方向，事後伊向男友C 提到性侵害的事情，C 叫伊
　　報警（見他卷第20-21 頁），復稱：8 月10日的日期可能伊
　　記錯了，需要訃聞才能回想，伊記得阿祖是8 月3 日過世，
　　頭七應該是8 月9 日大家都回來的時候，那時候其他人都在
　　忙，另外被告是8 月22日晚上對伊為性行為之後，隔天23日
　　才有帶伊跟朋友C 去吃火鍋等語，及有B 母所提出被告祖母
　　之訃聞1 紙、車號000-0000之交通部高速公路局委託遠通電
　　收股份有限公司車輛通行明細在卷（見他卷第20-21 頁與公
　　文封內；偵卷第58頁）；③審理時亦證述如上，並稱：8 月
　　23日吃火鍋時，C 已經知道伊遭被告性侵害的事情，C 沒有
　　什麼反應等語（見院卷第122-133 頁）。另有嘉義縣社會局
　　109 年12月24日嘉縣社社工字第1090054537號函暨檢附個案
　　訪視紀錄放置他卷公文封內。而告訴人就被害經過之陳述，
　　除須無瑕疵可指外，仍須調查以下其他證據以資補強擔保。
  ㈡證人C 於①警詢時陳稱：8 月10日與22日，伊跟B 女講手機
　　視訊，手機畫面突然晃動且B 女關靜音，B 女遭被告性侵時
　　，並沒有告訴伊，事後約半個月或1 個月她才告訴伊，伊叫
　　她去報警等語（見警卷第18-19 頁）；②偵訊時證稱如前，
　　並稱：伊和B 女是用FB的Messenger 通話，後來她一邊哭一
　　邊講，伊建議她報警等語（見偵卷第18-19 頁）；③審理時
　　亦證述同前，且稱：8 月23日吃火鍋時，伊還不知道B 女遭
　　被告性侵的事情等語（見院卷第136-145 頁）。
　㈢惟性侵害犯罪通常在第三人無法打擾或干預處所發生，然於
　　109 年8 月9 日舉辦頭七法事，應可預期隨時有人出入治喪
　　弔唁，且地點處所距離非遠，倘若告訴人B 女大聲呼救，極
　　可能經他人發覺而曝光被告犯行。果如B 女甫遭被告性侵害
　　未久，較難想見其8 月22日晚上卻再到被告之房間內。對照
　　上開證人B 女、C 陳述關於8 月23日吃火鍋時，C 是否知悉
　　B 女遭被告性侵害一節，證人2 人所證歧異。又證人C 當下
　　並未親見或聽聞被告對B 女為性侵害行為，乃依憑B 女轉告
　　而間接得知，則證人C 所述僅告訴人B 女單一指訴之延伸，
　　自非得採為積極補強證據。況無論B 女、C 均無法提供手機
　　Messenger 相關通訊佐證（參偵卷第65頁；院卷第145 頁）
　　。至受理疑似性侵害事件驗傷診斷書（見警卷採證袋內）亦
　　無從佐證被告對B 女是否有上開強制性交行為或時間為何。
　　被告既否認此強制性交犯行，告訴人B 女就此之指證，復乏
　　其他證據資料可資具體佐證，尚無法遽為不利於被告之認定
　　。 
  ㈣另公訴意旨所援引之本件測謊鑑定書部分（參偵卷第37-43
　　頁），依司法院日前通過之「刑事訴訟法部分條文修正草案
　　」，其中第160 條之1 已明定測謊結果不得作為認定犯罪事
　　實存否之證據。次按所謂「測謊」，係依一般人在說謊時，
　　容易產生恐懼、不安與情境經驗等情緒波動反應，乃以科學
　　方法，由施測人利用測謊儀器，將受測者之上開情緒波動反
　　應情形加以記錄，用以判別受測者之供述是否真實之技術。
　　是「測謊」在本質上並非針對「謊言」本身加以偵測，而是
　　在檢測人體血壓、脈博、呼吸及皮膚導電反應引起之生理變
　　化，用以研判受測人所述是否屬實。然測謊中之生理反應不
　　一定全然來自說謊，受測者於施測時之緊張情緒、疾病、激
　　憤、冷靜之自我抑制，甚或為受測以外之其他事件所影響，
　　皆有可能引起相同或類似之生理反應，故是否說謊與生理反
　　應之變化間，有無必然之因果關係，已有可疑；且受測者倘
　　具特殊之人格特質，有無可能說謊與否，皆不致產生不同之
　　情緒波動反應，亦無實證研究數據可憑；而案發過久，受測
　　者情緒如已平復，或已合理化其行為，降低其罪惡感，測謊
　　之準確性亦難免受影響；尤以人類皆有避險之本能，瞭解測
　　謊原理者，如使用反制方法，或在施測前服用類似鎮定劑或
　　心律不整之藥物，更足以影響測謊結果。是倘未慮及上述可
　　能影響測謊結果之各種因素，僅以被告說謊與否之測謊結果
　　作為判斷有罪或無罪之唯一依據，則測謊不惟可能陷人於罪
　　，抑且反遭利用為「脫罪」之另一工具。故各國法院實務對
　　測謊證據之容許性，見解極為紛歧。在美國法院刑事判決，
　　多以測謊結果不具可靠性，而未採認其證明力；在德國實務
　　更以法律缺乏測謊容許性與可靠性之明確規範，不論是否徵
　　得被告同意受測，均係嚴重侵犯受測者之人格尊嚴，影響其
　　意思自由，而完全排除測謊之證據能力。而我國就測謊是否
　　為法定證據方法、如何實施、對於實施之爭執如何救濟、測
　　謊結果有無證據能力，固均乏明文；但晚近實務多認為測謊
　　在具備一定嚴格條件下，具有證據能力，可作為審判之參考
　　，惟不得採為唯一或絕對之依據，是否可採，仍應由法院斟
　　酌、取捨及判斷（最高法院102 年度台上字第439 號判決意
　　旨參照）。是縱認上開排除測謊鑑定報告證據能力之修正草
　　案尚未通過，仍得於一定條件下賦予測謊報告證據能力，惟
　　其是否可採，仍應以嚴格之態度予以審視。經查，觀諸本件
　　測謊鑑定書所載2 個問題「你有沒有跟這個人（B 女）發生
　　性交行為（陰莖插入陰道）？」、「你有沒有在家裡跟這個
　　人（B 女）發生性交行為（陰莖插入陰道）？」，該設問未
　　敘明諸如時間等細節，較為籠統。再者，B 女自幼曾與被告
　　共同生活相處，被告可能思及B 女幼時幫忙洗澡、體育練習
　　受傷擦藥或按摩致肢體接觸等情（參警卷第4 頁；偵卷第25
　　頁；院卷第47頁），而於提問時回答「沒有」，因此被認定
　　「並未完全說實話」，亦未可知。又縱被告填寫測試具結書
　　，惟該具結書設計略簡，僅平時睡眠時段、有無服用或吸食
　　藥物、有無飲酒、病歷、目前身體狀況等項目，其中被告雖
　　填載測前睡眠共5:30小時、自感欄位勾選正常，然被告測前
　　睡眠時段之實際起迄，未見鑑定人予以查證註記，無法查知
　　測前作息是否如常或改變，衡以一般人標準，作息時間改變
　　不免造成身體不適或心律不穩狀況不一；遑論，受測地點在
　　臺北市，核與被告平時工作地點桃園及假日週末往返嘉義皆
　　有相當通勤距離，對於受測者之身體勞累程度是否影響測試
　　結果，亦未見鑑定人予以評估。上述種種，測謊鑑定書無法
　　完整反映被告之情緒及生理狀態，仍難完全排除被告因說謊
　　外之緊張情緒或其他生理反應等因素，致影響測試結果之可
　　能性。從而，基於刑事政策就測謊施測及證據適格確應審慎
　　考量，兼顧被告、被害人之權益，故本院認測謊鑑定書尚難
　　憑採。
七、綜上所述，公訴人指出之證明方法，尚無法證明被告有何對
　　B 女為上開強制性交犯行。本件關於被告犯罪之證明，尚未
　　達於通常一般之人均不致有所懷疑而得確信其為真實之程度
　　，自無從說服本院形成有罪之心證。此外，復查無其他積極
　　證據足資證明被告有公訴意旨所指之犯行，被告被訴之犯罪
　　要屬不能證明，揆諸首揭法條、判例要旨及說明，基於無罪
　　推定之原則，應為被告無罪之諭知，以示慎審。
據上論斷，應依刑事訴訟法第301 條第1 項，判決如主文。
本案經檢察官賴韻羽偵查起訴，由檢察官陳則銘到庭實行公訴。
中　　華　　民　　國　　111 　年　　3 　　月　　17　　日
                  刑事第二庭    審判長法  官  林正雄
　　　　　　　　　                    法  官  黃美綾
　　　　　　　　　　　　　　          法  官  王品惠
以上正本證明與原本無異。
如不服本判決應於收受判決後20日內向本院提出上訴書狀，並應
敘述具體理由；其未敘述上訴理由者，應於上訴期間屆滿後20日
內向本院補提理由書（均須按他造當事人之人數附繕本）「切勿
逕送上級法院」。
告訴人或被害人如對於本判決不服者，應具備理由請求檢察官上
訴，其上訴期間之計算係以檢察官收受判決正本之日期為準。　
中　　華　　民　　國　　111 　年　　3 　　月　　17　　日
                                      書記官  黃亭嘉